臺灣臺中地方法院刑事判決　　　　　　　99年度易字第3663號
公　訴　人　臺灣臺中地方法院檢察署檢察官
被　　　告　張雲生
上列被告因竊盜案件，經檢察官提起公訴（99年度偵字第22684號）
，本院判決如下：
    主    文
張雲生無罪。
    理    由
一、公訴意旨略以：被告張雲生意圖為自己不法之所有，於民國
    96年7 月24日上午11時許，在臺中縣后里鄉（現已改制為臺
    中市后里區○○○村○○街75巷1 號黃麗美住宅，以可充為
    兇器使用之油壓剪為竊盜工具剪斷該住宅後方鐵窗，侵入該
    住宅內竊取美金現鈔約6 萬元、鑽石項鍊2 條、鑽石戒指3
    只、藍寶石戒指1 只、鑽石耳環2 只、黃金手鍊3 條、項鍊
    2 條、手鍊2 條、黃金項鍊2 條、耳環2 只、1 克拉方鑽1
    只、CK錶1 只、黃金戒指1 只等物。得手又於96年11月10日
    下午2 時許，在臺中縣豐原市（現已改制為臺中市豐原區○
    ○○街330 號李怡靜住宅，以不詳而可充為兇器使用之工具
    撬開該住宅鐵窗，侵入該宅竊取名牌包包20個、酒3 箱、茶
    葉10斤。嗣經黃麗美、李怡靜報警循線查獲（侵入住宅部分
    皆未據告訴）。因認被告涉犯刑法第321 條第1 項第3 款、
    第2 款之加重竊盜罪嫌等語。
二、按認定犯罪事實所憑之證據，雖不以直接證據為限，間接證
    據亦包括在內，然而無論直接證據或間接證據，其為訴訟上
    之證明，須於通常一般之人均不致有所懷疑，而得確信其為
    真實之程度者，始得據為有罪之認定，倘其證明尚未達到此
    一程度，而有合理之懷疑存在，而無從使事實審法院得有罪
    之確信時，即應由法院為諭知被告無罪之判決（最高法院76
    年臺上字第4986號判例參照）。又刑事訴訟法第161 條第1
    項規定：檢察官就被告犯罪事實，應負舉證責任，並指出證
    明之方法。因此，檢察官對於起訴之犯罪事實，應負提出證
    據及說服之實質舉證責任。倘其所提出之證據，不足為被告
    有罪之積極證明，或其指出證明之方法，無從說服法院以形
    成被告有罪之心證，基於無罪推定之原則，自應為被告無罪
    判決之諭知（最高法院92年度臺上字第128 號判例參照）。
    再按犯罪事實應依證據認定之，無證據不得認定其犯罪事實
    ，不能證明被告犯罪者，應諭知無罪之判決，刑事訴訟法第
    154 條第2 項、第301 條第1 項分別定有明文。又犯罪事實
    之認定，應憑真實之證據，倘證據是否真實尚欠明確，自難
    以擬制推測之方法，為其判斷之基礎。且認定犯罪事實之證
    據係指足以認定被告確有犯罪行為之積極證據資料而言，該
    項證據自須適合於被告犯罪事實之認定，始得採為斷罪資料
    。故刑事訴訟上之證明資料，無論其為直接或間接證據，均
    須達於通常一般人均不致有所懷疑，而得確信其為真實之程
    度，始得據為有罪之認定，若關於被告是否犯罪之證明未能
    達此程度，而有合理懷疑之存在，致使無從形成有罪之確信
    ，根據罪證有疑，利於被告之證據法則，即不得據為不利被
    告之認定（最高法院53年臺上字第656 號、29年上字第3105
    號、76年度臺上字第4986 號 及32年上字第67號判例參照）
    。
三、公訴意旨認被告涉犯上開加重竊盜犯行，無非係以被害人黃
    麗美、李怡靜於警詢之證述，及警員於現場鐵窗遭破壞處所
    採集之峰牌香菸煙蒂，經鑑定結果，DNA 之型別與被告之DN
    A 型別相符，有內政部警政署刑事警察局鑑定書在卷可查，
    為其主要論據。訊據被告張雲生堅決否認有何上開竊盜犯行
    ，辯稱：伊雖沒有印象，亦不確定有無去過臺中市○里區○
    ○街與臺中市○○區○○街，且不知伊之煙蒂為何會在被害
    人黃麗美住宅之防火巷及豐北街該處，但伊並沒有至上開被
    害人黃麗美、李怡靜住宅行竊等語。
四、經查：
  (一)證據能力方面：
  1.按現行刑事訴訟法關於「鑑定」之規定，除選任自然人充當
    鑑定人外，另設有囑託機關鑑定制度。依同法第198 條、第
    208 條之規定，不論鑑定人或鑑定機關、團體，固均應由法
    院、審判長、受命法官或檢察官視具體個案之需要而為選任
    、囑託，並依第二百零六條之規定，提出言詞或書面報告，
    始符合同法第一百五十九條第一項所定得作為證據之「法律
    有規定」之情形。否則所為之鑑定，仍屬傳聞證據。然於司
    法警察機關調查中之案件，為因應實務上，或因量大、或有
    急迫之現實需求，併例行性當然有鑑定之必要者，例如毒品
    之種類與成分、尿液之毒品反應，或者槍彈有無殺傷力等鑑
    定，基於檢察一體原則，得由該管檢察長對於轄區內之案件
    ，以事前概括選任鑑定人或囑託鑑定機關、團體之方式，俾
    便轄區內之司法警察官、司法警察對於調查中之此類案件，
    得即時送請先前已選任之鑑定人或囑託之鑑定機關、團體實
    施鑑定，以求時效（法務部92年9 月1 日法檢字第09200350
    83號函參照，刊載於法務部公報第312 期）。此種由檢察機
    關概括選任鑑定人或概括囑託鑑定機關、團體，再轉知司法
    警察官、司法警察於調查犯罪時參考辦理之作為，法無明文
    禁止，係為因應現行刑事訴訟法增訂傳聞法則及其例外規定
    之實務運作而為，此種由司法警察官、司法警察依檢察官所
    概括選任之鑑定人或囑託鑑定機關、團體所為之鑑定結果，
    與檢察官選任或囑託為鑑定者，性質上並無差異，同具有證
    據能力。是卷附內政部警政署刑事警察局鑑定（驗）書自均
    具有證據能力。
  2.次按被告以外之人（包括證人、鑑定人、告訴人、被害人及
    共同被告等）於審判外之陳述雖不符刑事訴訟法第159 條之
    1 至之4 等4 條之規定，而經當事人於審判程序同意作為證
    據，法院審酌該言詞陳述或書面陳述作成時之情況，認為適
    當者，亦得為證據；當事人、代理人或辯護人於法院調查證
    據時，知有刑事訴訟法第159 條第1 項不得為證據之情形，
    而未於言詞辯論終結前聲明異議者，視為有前項之同意，同
    法第159 條之5 定有明文。立法意旨在於傳聞證據未經當事
    人之反對詰問予以核實，原則上先予排除。惟若當事人已放
    棄反對詰問權，於審判程序中表明同意該等傳聞證據可作為
    證據；或於言詞辯論終結前未聲明異議，基於尊重當事人對
    傳聞證據之處分權，及證據資料愈豐富，愈有助於真實發見
    之理念，且強化言詞辯論主義，使訴訟程序得以順暢進行，
    上開傳聞證據亦均具有證據能力。查本件判決其餘後述引為
    證據之被告以外之人於審判外之言詞及書面陳述，均已於本
    院調查證據程序及審理期日提示並告以要旨後，檢察官、被
    告均知悉該等證據係被告以外之人於審判外之陳述，而均未
    於言詞辯論終結前表示異議，本院審酌上開證據作成時之情
    況，認為適當，依刑事訴訟法第159 條之5 第1 項、第2 項
    規定，均應有證據能力。
  3.又傳聞法則乃對於被告以外之人於審判外之言詞或書面陳述
    而為之規範，本案判決以下所引用之非供述證據，無刑事訴
    訟法第159 條第1 項規定傳聞法則之適用，經本院於審理時
    依法踐行調查證據程序，檢察官及被告均不爭執各該證據之
    證據能力，且與本案待證事實具有自然之關聯性，亦查無依
    法應排除其證據能力之情形，依法自得作為證據。
  (二)實體方面：
  1.上揭被害人黃麗美位於臺中縣后里鄉○○街75巷1 號住宅，
    於96年7 月24日上午11時許，遭人以油壓剪破壞該住宅1 樓
    後方防火巷鐵窗後，侵入該住宅內竊取被害人黃麗美所有美
    金現鈔約6 萬元、鑽石項鍊2 條、鑽石戒指3 只、藍寶石戒
    指1 只、鑽石耳環2 只、黃金手鍊3 條、項鍊2 條、手鍊2
    條、黃金項鍊2 條、耳環2 只、1 克拉方鑽1 只、CK錶1 只
    、黃金戒指1 只、LV包包等物，及被害人李怡靜位於臺中縣
    豐原市○○街330 號住宅，於96年11月10日下午2 時許，發
    現遭人以將該住宅1 樓廚房鐵窗撬開方式，侵入該住宅內竊
    取被害人李怡靜所有名牌皮包20個、黃金（價值約新臺幣﹝
    下同﹞20萬元之黃金項鍊、墜子、手鍊、元寶等）、手錶2
    只、酒3 箱、茶葉20斤及衣服等物之事實，業據證人即被害
    人黃麗美、李怡靜於警詢時指訴綦詳（見警卷第12至19頁、
    第25至26頁），並有臺中縣警察局（現已改制為臺中市政府
    警察局）大甲分局現場勘察報告、臺中縣警察局現場勘察報
    告各1 份、刑案現場照片27張附卷可稽（見警卷第48至55頁
    、第66至78頁）。然證人黃麗美、李怡靜均未目擊上開竊盜
    案件之發生經過，且未曾見到竊取渠等上開財物之嫌疑人，
    本案自尚難依證人黃麗美、李怡靜之指述，遽為不利被告之
    認定。
  2.又臺中縣警察局大甲分局員警於96年7 月24日下午4 時30分
    許，前往被害人黃麗美上開住宅現場勘察採證時，在該住宅
    後方防火巷內發現煙蒂1 枝，另臺中縣警察局員警於96年11
    月13日上午10時許，前往被害人李怡靜前開住宅現場勘察採
    證時，在被害人李怡靜住宅後方民宅空地上亦發現煙蒂1 枝
    ；而上開煙蒂2 枝，經分別送請內政部警政署刑事警察局鑑
    驗結果，為送驗煙蒂檢出一男性DNA-STR 型別，研判2 案煙
    蒂為來自同一人，此有上開現場勘察報告及內政部警政署刑
    事警察96年11月5 日刑醫字第0960127733號、96年12月17日
    刑醫字第0960177957號鑑驗書各1 份在卷足憑（見警卷第62
    頁、第79頁）。嗣於99年7 月30日，經內政部警政署刑事警
    察局就車號OW-7740 號自小客車失竊尋獲案，鑑驗該案採自
    車內前座手煞車旁之塑膠杯內編號1-1 、1-2 之檳榔渣與涉
    嫌人張雲生（即被告）、鄭文章唾液之結果，認：「本案送
    檢編號1-1 檳榔渣、編號1-2 檳榔渣檢出同一男性DNA-ST R
    型別，與涉嫌人張雲生DNA-STR 之型別相符，該14組型別在
    臺灣地區中國人口分布之機率為7.86×10  ，與涉嫌人鄭文
    章不同，可排除來自涉嫌人鄭文章。該證物型別經鍵入本局
    去氧核醣核酸資料庫比對結果，發現與下列案件證物DNA-
    STR型別相符，研判來自張雲生。1.臺中縣警察局96.11.21
    中縣警鑑字第0960000031號刑事案件證物採驗紀錄表送檢『
    李怡靜住宅遭竊盜案』編號1煙蒂。2.臺中縣警察局大甲分
    局96.0 7.28甲警偵鑑字第0960200111號刑事案件證物採驗
    紀錄表送檢『黃麗美住宅遭竊案』煙蒂。．．．」等情，亦
    有內政部警政署刑事警察99年7月30日刑醫字第0990089915
    號鑑定書1份附卷可按（見警卷第21至23頁）。則臺中縣警
    察局大甲分局及臺中縣警察局員警分別於96年7月24日下午
    4時3 0分許、96年11月13日上午10時許，前往被害人黃麗美
    、李怡靜上開住宅現場勘察採證所採驗之前開煙蒂，應係被
    告吸食之香煙所殘留之煙蒂乙節，固堪認定。
  3.惟被害人黃麗美住宅遭竊案件，臺中縣警察局大甲分局員警
    發現上開與被告DNA-STR 型別相符之煙蒂1 枝之位置，係在
    被害人黃麗美住宅後方防火巷內，且該煙蒂遭棄置之地點，
    與被害人黃麗美住宅後方遭破壞之該扇鐵窗，尚有相當之距
    離，此有臺中警察局大甲分局編號3 至5 之刑案現場照片附
    卷可稽（見警卷第52至53頁）；另被害人李怡靜住宅遭竊盜
    案件，臺中縣警察局員警發現上開與被告DNA-STR 型別相符
    之煙蒂1 枝之位置，則係在被害人李怡靜住宅後方民宅緊臨
    馬路之空地上，亦有上開臺中縣警察局現場勘察報告及現場
    照片在卷可參（見警卷第66頁、第76至78頁）。是以上開煙
    蒂2 枝既非於被害人黃麗美、李怡靜遭竊之住宅內遭發現，
    且距離渠等住宅遭破壞侵入之地點均尚有相當距離，並非在
    侵入地點之入口處發現，則上開煙蒂2 枝，雖足證明被告應
    曾前往被害人黃麗美位於臺中縣后里鄉○○街75巷1 號住宅
    ，及被害人李怡靜位於臺中縣豐原市○○街330 號李怡靜住
    宅附近，然在前揭地點發現上開被告遺留之煙蒂之原因不一
    而足，是否確因被告為本案之竊盜犯行所留，尚需綜合其他
    證據加以佐證，方得為確切之證明，殊難僅憑上揭煙蒂及鑑
    定報告，即逕認被告為本案竊盜之人。
  4.依刑事訴訟法第161 條第1 項規定之檢察官舉證負擔，對於
    被告之成罪事項，應由檢察官盡舉證義務，檢察官無法舉證
    使法院產生無合理懷疑之確信心證，縱被告或證人所述不足
    採信，亦不得因此反面推論被告之罪行成立，致違刑事舉證
    分配之法則。雖被告對於其煙蒂遭棄置於上開地點之原因，
    於本院準備程序時，先係供稱遭人栽贓云云，嗣於本院審理
    時又稱不知其煙蒂為何會出現在上開處所云云，前後所述並
    非一致，然亦不能僅以其所述不一或不符常情，即反面推論
    被告之犯行成立，而需另有其他不利被告事實認定之積極證
    據存在，惟本件綜觀全案，除上開煙蒂及鑑定報告外，亦未
    扣得任何贓證物，實乏其他佐證以證明被告之犯行，則揆諸
    前揭規定及說明，自亦難以被告所辯不一，即據為不利被告
    之證明。
五、綜上所述，檢察官指訴被告涉犯上揭加重竊盜犯行所憑之證
    據，尚未達於通常一般之人均不致有所懷疑，而得確信其為
    真實之程度，依刑事訴訟制度「倘有懷疑，即從被告之利益
    為解釋」、「被告應被推定為無罪」之原則，即難據以為被
    告不利之認定。此外，復查無其他積極之證據，足資認定被
    告有何公訴人所指上開加重竊盜犯行。被告被訴加重竊盜之
    犯罪事實，即屬不能證明，揆諸前開法條及判例意旨之說明
    ，依法自應諭知無罪之判決。
據上論斷，應依刑事訴訟法第301 條第1 項，判決如主文。
本案經檢察官吳昆璋到庭執行職務。
中    華    民    國   100    年    5     月    10    日
                  刑事第十七庭    法  官  劉惠娟
以上正本證明與原本無異。
如不服本判決應於收受送達後10日內向本院提出上訴書狀，並應
敘述具體理由；其未敘述上訴理由者，應於上訴期間屆滿後20日
內向本院補提理由書（均須按他造當事人之人數附繕本）「切勿
逕送上級法院」。
                                  書記官  林世佳
中    華    民    國   100    年    5     月    10    日